---
title: Avisos Online de Alquiler en Montevideo
author: "Augusto Souto-Pérez"
date: "14 de Diciembre"
output: 
 pdf_document:
  fig_caption: yes
lang: es
geometry: margin=3cm
fontsize: 10pt---
urlcolor: blue
numbersections: yes 
keep_tex: yes 
header-includes: \usepackage{float}
---



```{r setup, include=FALSE}
knitr::opts_chunk$set(echo = TRUE)
```

\newpage

#Descripción del Proyecto

El presente proyecto consiste en la aplicación del paquete *"rvest"* para obtener datos del mercado de inmuebles de alquiler en la ciudad de Montevideo. Este paqute nos va a permitir aproximarnos al objectivo del trabajo: describir el mercado de alquileres de la ciudad, mostrando sus principales características.

Más concretamente, a través de Mercado Libre, el portal de comercio electrónico más grande del país, se buscó el termino *"alquileres en Montevideo"*, lo cual arrojó como resultado un total de 43 páginas con 49 avisos contenidos en cada una de ellas.

De cada aviso publicitado se obtuvo 5 variables:

+ El precio del alquiler
+ El tipo de inmueble publicitado
+ El barrio donde se halla el inmueble
+ El metraje del inmueble
+ La cantidad de dormitorios del inmueble

Estas variables son obtenidas de manera más o menos laboriosa: para el caso del precio de los innmuebles no se necesitaron mayores trasformaciones, para el caso del tipo de inmueble, se seleccionó la primer palabra de la descripción del apartamento. Luego, para el metraje y cantidad de dormitorios se procesaron los avisos (eliminando palabras y separando el *string* que contenía ambas variables) con algo más de trabajo. Finalmente, el barrio generalmente está mencionado en la descripción geográfica del inmueble, que incluye informnación como el numero de puerta, calle, barrio, etc. En este caso, se extrajo del *string* solamente la palabra correspondiente al barrio (según la lista de barrios que se puede aplicar en los filtros de la página) de modo de crear la variable de interés. 

El código completo del trabajo se puede encontrar en mi [página personal de Github](https://github.com/AugustoSouto/Alquileres-MVD)



```{r cargadata, include=FALSE, message=FALSE, warning=FALSE}
##################PROYECTO ###############
##################CURSO R#################
#librerias
library(tidyverse)
library(rvest)
#scrapea desde el aviso 49 al 1969 en 41 paginas#
pags=seq(49,1969,48)
#genero link desde la pagina 2 hasta la ultima#
url=paste0("https://listado.mercadolibre.com.uy/inmuebles/alquiler/montevideo/alquileres-montevideo_Desde_", pags)
#a?ado la primera, que tiene un link diferente#
url[42]="https://listado.mercadolibre.com.uy/alquileres-montevideo"
#inicializo las variables que acumulan informacion de los avisos
precio=vector() #precio del alquiler
atributo=vector() #metraje y cantidad de habitaciones
info=vector()  #que tipo de inmueble es
it=vector() #lugar, que contiene la palabra del BARRIO
for(i in 1:length(url)){
  
  precio=c(precio, url[i] %>% read_html() %>% html_nodes(".item__price") %>% html_text()) 
  atributo=c(atributo, url[i] %>% read_html() %>% html_nodes(".item__attrs") %>% html_text() )
  info=c(info,url[i] %>% read_html() %>% html_nodes(".item__info-title") %>% html_text()) 
  it=c(it,url[i] %>% read_html() %>% html_nodes(".item__title") %>% html_text())
  
}
#creo el data frame con la info recolectada
alquileres_df=data.frame(precio, atributo, info, lugar=it)
#la variable atributo tiene dos variables, asi que las separo, en metraje y dormitorios
atrib_df=stringr::str_split(alquileres_df$atributo,"\\|", simplify = TRUE) %>% data.frame() %>%
       dplyr::rename(metraje=X1) %>% dplyr::rename(dormitorios=X2) 

#saco palabras, asi queda solo el numero de metros
atrib_df$metraje=gsub("m²", "",atrib_df$metraje )
atrib_df$metraje=gsub("totales", "",atrib_df$metraje )
atrib_df$metraje=gsub("cubiertos", "",atrib_df$metraje )
#convierte a numerico
atrib_df$metraje=atrib_df$metraje %>% as.numeric() 
atrib_df$dormitorios=gsub("dorms", "",atrib_df$dormitorios)
atrib_df$dormitorios=gsub("dorm", "",atrib_df$dormitorios)
atrib_df$dormitorios=gsub("\\.", "",atrib_df$dormitorios)
atrib_df$dormitorios=atrib_df$dormitorios %>% as.factor() 
#pego las dos variables a la base y borro la variabe atributo
alquileres_df=alquileres_df %>% cbind(atrib_df) %>% select(-atributo)
#la primer palabra describe el inmueble, el resto del string lo descarto
alquileres_df$info=stringr::word(alquileres_df$info,1)
alquileres_df$info=gsub("en","",alquileres_df$info) #queda "en", lo descarto manualmente
alquileres_df$info=gsub("Apartamto","Apartamento",alquileres_df$info)

#lista de barrios que usa Mercado Libre para publicitar alquileres
barrio=c("Aguada", "Arroyo Seco", "Aires Puros", "Atahualpa",
         "Bella Vista", "Bolivar", "Buceo", "Belvedere", "Brazo Oriental", 
         "Capurro", "Centro", "Colón","Barrio Sur", "Carrasco", 
         "Cerrito", "Cordón", "Casabo", "Cerro", "Casavalle", "Ciudad Vieja", 
         "Goes", "Ituizaingó", "Jacinto Vera", "Jardines Hipódromo", "Larrañaga",
         "La Blanqueada", "La Figurita", "Las Acacias", "La Comercial", 
         "La Teja", "Lezica", "Malvin", "Maroñas", "Malvin Norte", 
         "Maroñas, Curva", "Manga", "Melilla", "Nuevo París", "Pajas BlancaS",
         "Paso de la Arena", "Prado", "Palermo", "Peñarol", "Puerto Buceo", 
         "Parque Batlle", "Piedras Blancas", "Punta Carretas", "Parque Rodó", 
         "Pocitos", "Punta Gorda", "Paso Molino", "Pocitos Nuevo", "Punta Rieles",
         "Reducto", "Santiago Vazquez", "Sayago", "Tres Cruces", "Unión", 
         "Villa Biarritz", "Villa Española", "Villa Muñoz", "Villa Dolores",
         "Villa García", "Villa del Cerro")
#modifico la variable lugar para que muestre solo el barrio. El resto de los datos los descarto
alquileres_df$lugar=str_extract(alquileres_df$lugar, paste(barrio, collapse = "|" ))

#WARNING: HAY PRECIOS EN DOLARES QUE NO HABIA VISTO
#LOS CORRIJO PASANDOLOS A PESOS
db=stringr::str_split(alquileres_df$precio,"\\$", simplify = TRUE) %>% data.frame() %>%
dplyr::rename(Moneda=X1) %>% dplyr::rename(Precio=X2) 


db$Moneda=db$Moneda %>% as.numeric()
db$Precio=gsub("S", "", db$Precio)
db$Precio=db$Precio %>% as.numeric()
db=db %>% mutate(p_hom=0) 

for(i in 1:length(db$Moneda)){
if(db$Moneda[i]==2){db$p_hom[i]=db$Precio[i]*32}else{db$p_hom[i]=db$Precio[i]}
}

alquileres_df$precio=db$p_hom



```
#Principales Resultados del Análisis Descriptivo

Una vez procesada, la base luce de la siguiente manera:

```{r, tabla, echo=FALSE, out.extra='', fig.pos="H" }
kableExtra::kable(head(alquileres_df), caption = "Formato de la base") %>%   kableExtra::kable_styling(latex_options = "hold_position")

```
Como se puede notar, en algunos casos existen valores faltantes, debido a que los anuncios web no explicitaban alguna de las cinco características recabadas.

##Barrios

Por otra parte, los barrios con más avisos de alquiler resultaron ser `r alquileres_df %>% group_by(lugar) %>% count() %>% data.frame() %>% arrange(desc(n)) %>% slice(1) %>% select(lugar)`, seguido de `r alquileres_df %>% group_by(lugar) %>% count() %>% data.frame() %>% arrange(desc(n)) %>% slice(2) %>% select(lugar)` y `r alquileres_df %>% group_by(lugar) %>% count() %>% data.frame() %>% arrange(desc(n)) %>% slice(3) %>% select(lugar)`.

En este primer aspecto, los resultados de la base van bastante de la mano con la intuición, dado que es sabido que Pocitos es el barrio con mayor densidad poblacional de la ciudad, así como también se sabe que Centro y Cordón son barrios muy populares para personas que alquilan en Montevideo, como lo son, por ejemplo, los estudiantes universitarios.

```{r grafiuno,fig.width=10, fig.height=6,fig.align = "center", echo=FALSE, fig.cap="\\label{fig:figs}Cantidad de Avisos por Barrio", out.extra='', fig.pos="H"}
##ANALISIS DE LA BASE##
library(ggplot2)
library(ggthemes)
barrio_plot=alquileres_df  %>% filter(!is.na(lugar))  %>%
              data.frame()
ggplot(barrio_plot, aes(fct_rev(fct_infreq(lugar))))+
  geom_bar()+
  coord_flip()+
  ggtitle("Oferta de Alquileres")+
  theme(plot.title = element_text(hjust = 0.5),
        axis.text.y=element_text(size=5))+  
  labs(x="Barrio", y="Total ")
```




```{r, tab_adicional, echo=FALSE, fig.cap="\\label{fig:figs}Tipos de Inmuebles en el Mercado de Alquileres", out.extra='', fig.pos="H"}
tabla_barrios=alquileres_df  %>% na.omit() %>% filter(dormitorios!="") %>% group_by(lugar) %>% summarise(media_precio=median(precio), n=n(), media_metros=median(metraje)) %>% filter(n>10) %>% arrange(desc(media_precio)) %>% data.frame() 


kableExtra::kable(tabla_barrios, caption = "Datos Generales") %>%   kableExtra::kable_styling(latex_options = "hold_position")



```



\newpage

##Tipo de Inmueble


Por otra parte, el tipo de inmueble más popular en el mercado de alquiler es el `r alquileres_df %>% group_by(info) %>% count() %>% data.frame() %>% arrange(desc(n)) %>% slice(1) %>% select(info)`, seguido, a una distancia considerable, por la `r alquileres_df %>% group_by(info) %>% count() %>% data.frame() %>% arrange(desc(n)) %>% slice(2) %>% select(info)` y el `r alquileres_df %>% group_by(info) %>% count() %>% data.frame() %>% arrange(desc(n)) %>% slice(2) %>% select(info)`. Otros tipos de inmuebles menos populares son las cocheras, oficinas y habitaciones individuales.

```{r grafidos,fig.width=5, fig.height=3,fig.align = "center", echo=FALSE, fig.cap="\\label{fig:figs}Tipos de Inmuebles en el Mercado de Alquileres", out.extra='', fig.pos="H"}
info_plot=alquileres_df  %>% filter(!is.na(info)) %>%
  filter(info!="Llave") %>%data.frame()

cat_info=alquileres_df  %>% filter(!is.na(info)) %>%
  filter(info!="Llave") %>% group_by(info) %>% count() %>% data.frame() %>% arrange(desc(n)) %>% filter(n>10) %>% select(info)

ggplot(info_plot[info_plot$info%in%cat_info$info,], aes(fct_infreq(info)))+
  geom_bar()+
  theme(axis.text.x=element_text(angle=90,size=4)) +
  labs(x="Tipo de Propiedad", y="Total ")+
  theme_economist()+
  ggtitle("Cantidad ")+
  theme(plot.title = element_text(hjust = 0.5))
```

##Area de los Inmuebles

El área de los inmuebles parece hallarse, en su grán mayoría, entre los 0 y 100 metros cuadrados, alcanzando el punto de máxima densidad en un área algo menor a los 50 metros cuadrados. Como puede observarse, los inmuebles de más de 100 metros cuadrados son minoritarios.
```{r grafitres,fig.width=5, fig.height=3,fig.align = "center", echo=FALSE, warning=FALSE, fig.cap="\\label{fig:figs}Distribución del Metraje de los Inmuebles", out.extra='', fig.pos="H"}

ggplot(alquileres_df, aes(x=metraje))+
  geom_density()+
  xlim(0,200)+
  labs(x="Metros cuadrados", y="Densidad ")+
  theme_economist()+
  ggtitle("Distribucion del tamaño")+
  theme(plot.title = element_text(hjust = 0.5))


```

Por otra parte, se puede graficar el área discriminando por el tipo de propiedad. Esto nos muestra que los diferentes tipos de inmuebles tienen distribuciones muy diferentes. Por ejemplo, los apartamentos tienen una moda en un punto menor a los 50 metros cuadrados, mientras que las casas tienen la moda en un punto mayor, lo cual es esperable. Las oficinas y los locales tienen una distribucion algo más dispersa, y en donde los puntos de mayor densidad están en valores menores a los 50 metros cuadrados. Por último, las habitaciones tienen un tamaño mayor al esperado, esto se debe a que, luego de chequear los anuncios publicados, se halló una gran cantida de anuncios de residencias o pensiones que publican el área de toda la residencia o pensión y no la del dormitorio particular.

```{r graficuatro,fig.width=10, fig.height=6,fig.align = "center", echo=FALSE, warning=FALSE, fig.cap="\\label{fig:figs}Distribución del Metraje de los Inmuebles por Tipo", out.extra='', fig.pos="H"}

met_plot= alquileres_df  %>% filter(info!="Llave") %>% group_by(info) %>% count %>% filter(n>50) %>% select(info)

ggplot(alquileres_df[alquileres_df$info%in%met_plot$info,], aes(x=metraje))+
  geom_density()+
  xlim(0,200)+
  facet_grid(~info)+
  labs(x="Metros cuadrados", y="Densidad ")+
  theme_economist()+
  ggtitle("Distribucion del tamaño")+
  theme(plot.title = element_text(hjust = 0.5))


```




##Cantidad de Dormitorios

A continuación se hizo un gráfico de barras para la cantidad de habitaciones por tipo de inmueble. Como se puede observar, los apartamentos tienen una mayor preponderancia en los anuncios de 1 o 2 dormitorios. Por el contrario, las casas tienen una participación mayor en los avisos de 3 o más. 

```{r grafcinco, fig.width=5, fig.height=3,fig.align = "center", echo=FALSE, fig.cap="\\label{fig:figs}Habitaciones y Tipo de Inmueble", out.extra='', fig.pos="H"}
alq_plot= alquileres_df %>%  filter(dormitorios!="") %>% filter(info!="Llave")

#filtro las clases con muy pocas observaciones, asi mejora la visualizacion#
clases_dorm=alquileres_df %>%  filter(dormitorios!="") %>% filter(info!="Llave") %>% 
           group_by(dormitorios) %>% count %>% data.frame() %>% filter(n>10) %>% select(dormitorios)

ggplot(alq_plot[alq_plot$dormitorios%in%clases_dorm$dormitorios,]
       , aes(fct_infreq(dormitorios), fill=info))+
  geom_bar()+
  theme(axis.text.x=element_text(angle=90,size=4)) +
  labs(x="Dormitorios", y="Total ")+
  theme_economist()+
  ggtitle("")+
  theme(plot.title = element_text(hjust = 0.5))

```
##Precios
Los precios de los alquileres, originalmente están en pesos y en dolares. En el segundo caso, se convirtió el precio a pesos multiplicandolo por un tipo de cambio de 32 pesos. La distribución de los precios tiene su moda en un precio cercano a los 20 mil pesos. Por otra parte, la mayoría de la distribución se encuentra entre 0 y 50 mil pesos, a partir de dicho valor los anuncios son más escasos.

```{r grafiseis,fig.width=5, fig.height=3,fig.align = "center",warning=FALSE, echo=FALSE, fig.cap="\\label{fig:figs}distribución de los Precios", out.extra='', fig.pos="H"}
ggplot(alquileres_df, aes(x=precio))+
  geom_density()+
  xlim(0,100)+
  labs(x="Precio", y="Densidad ")+
  theme_economist()+
  ggtitle("Distribucion del Precio en Miles de Pesos")+
  theme(plot.title = element_text(hjust = 0.5))


```

El precio por tipo de propiedad muestra que, en general, las oficinas y locales son los que tienen un precio más alto, seguidos por los apartamentos y casas. Las cocheras y habitaciones parecen ser los alquileres más asequibles.

```{r grafisiete,fig.width=5, fig.height=3,fig.align = "center",warning=FALSE, echo=FALSE, fig.cap="\\label{fig:figs}Precio y Tipo de Inmueble", out.extra='', fig.pos="H"}


ggplot(info_plot[info_plot$info%in%cat_info$info,], aes(y=log(precio), x=info)) +
geom_boxplot() +
labs(x="Tipo de Inmueble") +
theme_economist()+
ggtitle("")

```

Adicionalmente, el precio de los alquileres por dormitorios parece ir subiendo a medida que aumentamos la cantidad de habitaciones, más concretamente, esta tendencia se da hasta el cuarto dormitorio. Los precios de las propiedades con 4 y 5 dormitorios no parecen muy diferentes.

```{r grafiocho,  fig.width=5, fig.height=3,fig.align = "center", warning=FALSE, echo=FALSE, fig.cap="\\label{fig:figs}Precio y Habitaciones", out.extra='', fig.pos="H"}
ggplot(alq_plot[alq_plot$dormitorios%in%clases_dorm$dormitorios,], aes(y=log(precio), x=dormitorios)) +
geom_boxplot() +
labs(x="Dormitorios") +
theme_economist()+
ggtitle("")

```

#Conclusión

A partir de la libreria *rvest* pudimos recoger datos de alquileres del sitio de Mercado Libre, el mayor sitio de *e-commerce* en Uruguay. Con esos datos, se creó una base de datos que consta de 5 atributos: el precio del alquiler, el tipo de inmueble, su área en metros cuadrados, el barrio y la cantidad de dormitorios. 

Estos atributos se analizaron de forma descriptiva, principalmente mediante el análisis gráfico. 

Entre otras cosas, pudimos ver que:

+ Pocitos es el lugar con más anuncios de la ciudad, aunque también Cordión y Centro tienen un rol importante en la oferta. 

+ El barrio con un precio más caro fue Carrasco, seguido de cerca por el barrio de Puerto del Buceo. Estos dos barrios, cuyos alquieres medios están en un nivel cercano a los 50 mil pesos, se alejan considerablemente del tercero de la lista, Punta carretas, que tiene un alquiler medio de 34 mil pesos.

+ Los apartamentos son el tipo de propiedad más ofertada. Casi 1200 anuncios de las más de 2000 publicaciones son de este tipo de propiedad.

+ La distribución del metraje tiene su punto de mayor densidad cerca de los 50 metros cuadrados. Aunque esto cambia por tipo de propiedad.

+ La mayoría de las publicaciones son de 1 o 2 dormitorios (excluyendo a los casos donde no se publicitan, que pueden ser monoambientes, locales comerciales, oficinas o cocheras.). Esta oferta se encuentra mayoritariamente en los apartamentos. A partir de los 3 dormitorios las casas tienen un papel más importante.

+ El punto de mayor densidad en la distribución de los precios está cercano a los 20 mil pesos.

+ A medida que aumentan los dormitorios de la publicación, aumenta el precio del alquiler.

+ Oficinas y locales comerciales tienen precios algo superiores a los de los apartamentos y casas.



